臺灣高等法院刑事裁定　　　　　　　　　100年度抗字第280號
抗　告　人　臺灣板橋地方法院檢察署檢察官
被　　　告
即受 刑 人　高毓麒
上列抗告人因受刑人聲請撤銷緩刑案件，不服臺灣板橋地方法院
中華民國一百年二月二十一日裁定（一百年度撤緩字第四號），
提起抗告，本院裁定如下：
    主  文
抗告駁回。
    理  由
一、本件原裁定以：
（一）檢察官聲請意旨略以：受刑人高毓麒因竊盜案件，前經臺
      灣板橋地方法院以九十九年度簡字第七０四五號判處拘役
      十五日，緩刑二年，緩刑期間內付保護管束，並應向檢察
      官所指定之政府機關、政府機構、行政法人、社區或其他
      符合公益目的之機構或團體提供四十小時之義務勞務，並
      於九十九年九月二十三日確定在案。玆因受保護管束人經
      傳喚未到，並經警查訪稱：依址未遇、行蹤不明，其行為
      違反保安處分執行法第七十四條之二第二款之規定，情節
      重大，爰依保安處分執行法第七十四條之三第一項，刑事
      訴訟法第四百七十六條之規定，聲請撤銷緩刑之宣告等語
      。
（二）按緩刑制度設計之本旨，除可避免執行短期自由刑之流弊
      外，主要目的係在獎勵惡性較輕者使其遷善，而經宣告緩
      刑後，若有具體事證足認受宣告者並不因此有改過遷善之
      意，即不宜給予緩刑之寬典，乃另有撤銷緩刑宣告制度。
      又保安處分執行法第七十四條之二第二款規定：受保護管
      束人在保護管束期間內，應遵守左列事項：二服從檢察官
      及執行保護管束者之命令。而該款所謂之「服從命令」，
      自以知悉命令之內容為前提，始有服從與否之論斷。如未
      收到傳票，而根本不知命令之內容，自無違反該款所定應
      遵守事項可言。次按刑事訴訟法第六十二條規定：送達文
      書，除本章有特別規定外，準用民事訴訟法之規定。民事
      訴訟法第一百三十八條明定：送達不能依前二條規定為之
      者，得將文書寄存送達地之自治或警察機關，並作送達通
      知書兩份，一份黏貼於應受送達人住居所、事務所、營業
      所或其就業處所門首，另一份置於該送達處所信箱或其他
      適當位置，以為送達。寄存送達，自寄存之日起，經十日
      發生效力。寄存之文書自寄存之日起，寄存機關應保存二
      個月。是民事訴訟法第一百三十八條所規定之寄存送達，
      限於不能依同法第一百三十六條及第一百三十七條規定為
      送達者，始得為之。倘其送達之處所並非應受送達人之住
      居所、事務所或營業所，即不得於該處所為寄存送達（詳
      最高法院九十年度台抗字第三三號民事裁定意旨可資參照
      ）。又依一定之事實，足認以久住之意思，住於一定之地
      域者，即為設定其住所於該地，為民法第二十條所明定，
      是我國民法關於住所之設定，兼採主觀主義及客觀主義之
      精神，必須主觀上有久住一定地域之意思，客觀上有住於
      一定地域之事實，該一定之地域始為住所，故住所並不以
      登記為要件；戶籍法為戶籍登記之行政管理規定，戶籍地
      址乃係依戶籍法所為登記之事項，並非為認定住所為唯一
      標準（詳最高法院九十三年度台抗字第三九三號民事裁定
      意旨亦可參照）。
（三）查臺灣板橋地方法院檢察署檢察官分別傳喚受刑人應於九
      十九年十月二十七日上午九時三十分、九十九年十二月二
      十八日上午九時三十分到案執行保護管束，且各於九十九
      年十月十二日、九十九年十二月十六日對受刑人戶籍地址
      即新北市○○區○○路街九十四號三樓寄存送達執行傳票
      後，受刑人均未遵期到案執行，固有執行傳票送達證書二
      份、戶役政連結作業系統個人基本資料表、法務部全國檢
      察官線上查詢刑案人犯在監所最新資料報表各一份在卷可
      稽，然上開執行傳票雖經寄存送達於受刑人之戶籍地址，
      惟戶籍登記之地址，係依戶籍法行政管理之目的所為，不
      能據為認定住所之唯一標準，已如前述；且本案經檢察官
      命警方至受刑人戶籍地址查訪，經警多次前往均未遇一情
      ，亦有新北市政府警察局三重分局九十九年十一月十六日
      北縣警重刑字第０九九００五八四五八號函一份在卷可查
      ，足見前開戶籍地址是否確係受刑人實際住居所，並非無
      疑？又上開執行傳票經寄存送達於受刑人之戶籍地址後，
      始終無人前往實際領取，復有新北市政府警察局三重分局
      一百年一月三十日新北警重刑字第一０００００五三六八
      號函一份在卷可參，堪認受刑人實際上並未受領上開執行
      傳票而無從確實知悉檢察官之命令而得以服從之，故難認
      受刑人故意違反保護管束期間應服從檢察官之命令之應遵
      守事項而情節重大，依上開說明，聲請人聲請撤銷緩刑之
      宣告，尚難准許。
二、抗告意旨略以：本件受刑人之戶籍地址，係受刑人於警偵訊
    時所提供之住所資料，亦即係受刑人前揭戶籍地址，受刑人
    並未曾提供其他住戶資料以供傳喚，且受刑人之限制住居具
    結書所載之地址亦係前揭戶籍地址，顯見送達向受刑人前揭
    戶籍地址為之，並經寄存送達，受刑人有故意違反前揭保護
    管束應服從檢察官之命令情節重大甚明，原審未查，以此駁
    回本件聲請，顯有違誤云云。
三、本院經查：
（一）送達文書，除本章有特別規定外，準用民事訴訟法之規定
      ，為刑事訴訟法第六十二條所明定。而依民事訴訟法第四
      章第二節送達規定，送達大致有一般送達、補充送達、寄
      存送達、留置送達，如無從或不能送達時即應公示送達，
      是依上開規定，寄存送達必須向住居所地送達，因不能送
      達時，始能寄存並黏貼以為送達。
（二）依原審聲請撤銷緩刑案卷內送達證書所示，本件受刑人戶
      籍地址即新北市○○區○○路街九十四號三樓僅係設籍地
      址，經檢察官命警方至受刑人戶籍地址查訪，由警多次前
      往均未遇乙情，有新北市政府警察局三重分局九十九年十
      一月十六日北縣警重刑字第０九九００五八四五八號函一
      份在卷可查，則受刑人是否實際住於該地址，即有可疑，
      原審因認本件受刑人並無故意違反保護管束期間應服從檢
      察官之命令之應遵守事項，檢察官前開聲請即有未合，乃
      駁回之，核無不合。況且現受刑人已在監觀察、勒戒中，
      檢察官可逕行向該受刑人送達上開保護管束之命令，迨受
      刑人確有故意違反上開檢察官命令後再向法院聲請撤銷緩
      刑。另本院依電腦調取受刑人財團法人金融聯合徵信中心
      之高毓麒連絡地址係位於：新北市○○區○○路四段九十
      七之十二號八樓，足見受刑人雖仍設址於車路頭街，但另
      有其他地址可資傳喚，顯見受刑人如僅設籍於車路頭街，
      並已搬離車路頭街地址，受刑人保護管束應如何執行，自
      應循合法途徑送達或強制其到案執行，尚難僅依上開向戶
      籍地送達即認本件受刑人有故意違反上開保護管束應注意
      事項而撤銷緩刑，從而，本件抗告核為無理由，應予駁回
      。
據上論結，應依刑事訴訟法第四百十二條，裁定如主文。
中    華    民    國   100    年    3     月    17    日
                  刑事第十八庭審判長法  官  吳鴻章
                                    法  官  林銓正
                                    法  官  曾淑華
以上正本證明與原本無異。
不得再抗告。
                                    書記官  王增華
中    華    民    國   100    年    3     月    18    日